【裁判字號】    89,上易,2044
【裁判日期】    890629
【裁判案由】    竊盜
【裁判全文】
台灣高等法院刑事判決                          八十九年度上易字第二０四四號
    上  訴  人
    即  被  告  甲○○
右上訴人，因竊盜案件，不服台灣宜蘭地方法院，八十九年度易字第六六號，中華民
國八十九年四月十三日第一審判決（起訴案號：台灣宜蘭地方法院檢察署八十八年度
偵字第三九○九號），提起上訴，本院判決如左：
    主  文
上訴駁回。
    事  實
一、甲○○意圖為自己不法之所有，於民國（下同）八十八年十月十五日凌晨一時三
    十分許，侵入宜蘭縣羅東鎮○○路五四八之三號五樓之樓梯間，竊取乙○○所有
    之皮包一只及行動電話一支，得手後躲藏於純精路五四八之三號八樓即該棟大樓
    頂樓，將皮包內之新台幣（下同）五百元藏置於身上，旋為乙○○及友人黃清淵
    發覺報警查獲，並在該頂樓水塔旁發現該皮包及行動電話一支。
二、案經宜蘭縣警察局羅東分局報請台灣宜蘭地方法院檢察署檢察官偵查起訴。
    理  由
一、訊據被告甲○○矢口否認有何竊盜犯行，辯稱：案發當天下班後，伊因喝些酒想
    去找朋友，因而走入該公寓，上了五樓發現找錯地方，準備下樓，在樓梯間發現
    有一皮包，伊以為是沒有人的，即順手加以撿起，其後就將該皮包及行動電話丟
    棄於八樓水塔旁，至查獲之現金五百元係伊自己所有，並非竊得之財物云云。惟
    查：右揭事實，業據告訴人即被害人乙○○於警訊及原審審理時指訴：當天晚上
    自外返家，帶很多東西回家，伊坐電梯因按錯樓層（應是四樓），按五樓後從電
    梯出來，暫將皮包放置於五樓，待伊將物品搬至四樓後回到五樓時，即不見該皮
    包，伊即告知黃清淵，黃清淵迅速追呼上去，在頂樓發現被告，事後報警，由警
    方在原處尋獲皮包，並在被告口袋內找到伊所有之現金五百元等語綦詳（見八十
    八年十月十五日警訊筆錄、原審卷第三十八頁反面至第三十九頁），核與證人黃
    清淵於警訊及原審審理時到庭證稱：當天晚上自外返家，帶很多東西回家，乙○
    ○先行坐電梯因按錯五樓，從電梯出來，暫將皮包放置於五樓，拿東西搬至四樓
    後回到五樓時，即不見該皮包，乙○○即告知伊，伊在五、六樓間發現黑影，伊
    迅速追呼上去，在頂樓發現被告，因五至八樓均未有人住，而且深夜不可能有人
    在頂樓，故確定是被告無誤等語相符（見八十八年十月十五日警訊筆錄、原審卷
    第四十八頁反面），被告於警訊時亦不諱言：有於八十八年十月十五日凌晨一時
    三十分許，在宜蘭縣羅東鎮○○路五四八之三號五樓行竊放置在地上之女用皮包
    、行動電話各乙個，以徒手方式乘被害人不在現場方式行竊，目的是想女用皮包
    內一定有現金，行竊後立即往六樓跑至八樓頂打開皮包，內有現金五百元外，無
    其他東西，將五百元放入伊上衣口袋內，就將皮包丟棄在水塔旁等情，以被告本
    身並非上揭公寓之住戶，於深夜侵人他人公寓，其動機即有可疑，而本件係被害
    人因自外返家，攜帶物品甚多，又按錯電梯樓層（應是四樓），乃暫將皮包及行
    動電話放置於五樓樓梯間，應非已脫離本人管領之遺失物，被告豈能於有人所在
    之樓梯間撿拾遺失物？被告乘被害人不注意而竊取，即有不法所有之意圖甚明，
    此外，並有贓物認領保管單一紙附卷可稽，被告於警訊中之自白，應與事實相符
    ，自得採為論罪之依據，其嗣後翻異，否認犯罪，上開所辯，應係事後飾卸之詞
    ，尚難憑採。本件事證明確，被告之犯行至堪認定，應依法論科。
二、按刑法第三百二十一條第一項第一款之夜間侵入住宅竊盜罪，所謂「住宅」，乃
    指人類日常居住之場所而言，公寓之「樓梯間」，雖僅供各住戶出入通行，然就
    公寓之整體而言，該樓梯間為該公寓之一部分，而與該公寓有密切不可分之關係
    ，故於夜間侵入公寓之樓梯間竊盜難謂無同時妨害居住安全之情形，自應成立刑
    法第三百二十一條第一項第一款於夜間侵入住宅竊盜罪（最高法院七十六年度台
    上字第二九七二號判例參照）。是核被告甲○○所為，係犯刑法第三百二十一條
    第一項第一款之罪。公訴人認被告所犯係刑法第三百二十條第一項之普通竊盜罪
    ，容有誤會，起訴法條應予變更。原審適用刑法第三百二十一條第一項第一款，
    審酌被告犯罪之手段危害居住安全、犯罪所生之損害不鉅，及其犯罪後一再飾詞
    卸責，經多次傳訊被害人及證人到庭並對質，被告仍無悔意之態度等一切情狀，
    量處有期徒刑柒月，與法要無不合。被告上訴意旨，猶執陳詞，否認犯罪，非有
    理由，上訴應予駁回。
據上論斷，應依刑事訴訟法第第三百六十八條，判決如主文。
本案經檢察官鍾鳳玲到庭執行職務。
中      華      民      國    八十九    年      六      月    二十九    日
                        台灣高等法院刑事第七庭
              審判長法  官  吳  啟  民
                                  法  官  施  俊  堯
                                  法  官  蘇  隆  惠
右正本證明與原本無異。
不得上訴。
                                  書記官  周  素  秋
中      華      民      國    八十九    年      七      月      一      日
附錄本案論罪科刑法條全文
刑法第三百二十一條第一項第一款：
犯竊盜罪而有左列情形之一者，處六月以上五年以下有期徒刑：
一、於夜間侵入住宅或有人居住之建築物、船艦或隱匿其內而犯之者。


司法院資訊處製作；財團法人民間司法改革基金會備份。
